臺灣桃園地方法院民事判決　　　　　　　　　　　　　九十二年度訴字第一八三號
　　原　　　告　乙○○
　　訴訟代理人　羅子武律師
　　複　代理人　丁○○
　　被　　　告　野興機械工業股份有限公司
　　　　　　　　　　　　　　　　　　　　設桃園縣中壢市中壢工業區○○○路七
　　　　　　　　　　　　　　　.
　　法定代理人　甲○○　　　　　　　　　住台北市○○區○○路一段一六巷六號
　　　　　　　　　　　　　　　.
　　訴訟代理人　羅紀雄律師
　　　　　　　　丙○○　　　　　　　　　住桃園縣中壢市中壢工業區○○○路七
　　　　　　　　　　　　　　　.
右當事人間請求撤銷股東會決議事件，經本院於中華民國九十三年二月十一日言詞辯
論終結，判決如左：
    主      文
原告之訴駁回。
訴訟費用由原告負擔。
    事      實
壹、原告方面：
一、聲明：
（一）先位聲明：被告於民國九十一年十二月二十三日在桃園縣中壢市○○○路七號
      所為之九十一年度股東臨時會補選董事決議案：「本公司九十一年度新任董事
      乙○○，因未能簽認董事願任同意書，致公司無法向經濟部報核，需補選缺額
      ，今召集本臨時會進行補選後，其選舉結果由圳興投資當選，詳附選舉統計表
      之議案」應予撤銷。
（二）備位聲明：請求確認被告於九十一年十二月二十三日在桃園縣中壢市○○○路
      七號所為之九十一年度股東臨時會補選董事決議案：「本公司九十一年度新任
      董事乙○○，因未能簽認董事願任同意書，致公司無法向經濟部報核，需補選
      缺額，今召集本臨時會進行補選後，其選舉結果由圳興投資當選，詳附選舉統
      計表之議案」為無效。
（三）訴訟費用由被告負擔。
二、陳述：
（一）被告於九十一年十二月二十三日在桃園縣中壢市○○○路七號處所，召開九十
      一年度股東臨時會，會議目的為補選董事，其理由謂「九十一年度新任董事乙
      ○○，因未能簽認董事願任同意書，致公司無法向經濟部核報，需補選缺額」
      云云，因此被告就原告選任董事後，即要將原告解任，而改選他人為董事。然
      依照公司法第一百九十九條第二項規定，解任董事需有代表已發行股份總數三
      分之二以上股東之出席，始為合法，按被告之總發行股份數為五百萬股，應有
      發行總數三分之二以上股東出席，即應為三百三十三萬三千三百三十三股數以
      上之出席始可為解任董事之決議。然而，被告公司就系爭會議僅有二百七十八
      萬股之出席，竟仍為解任原告董事一職之決議，而補選訴外人圳興投資股份有
      限公司（下稱圳興投資）為董事，顯屬違反公司法第一百九十九條第二項規定
      ，原告即得依同法第一百八十九條規定撤銷該決議。
（二）又原告為被告公司之股東，且於此一違法決議當時，並未出席，故毋庸具備當
      場提出異議之要件，且原告於決議後三十日內即提起本訴訟，程序應無違誤，
      併予陳明。倘鈞院認被告公司之補選決議係屬無效之決議，即以備位聲明請求
      判決。
三、對被告抗辯所為之陳述：
（一）原告於九十一年八月十六日經被告召開九十一年度股東常會，選任為董事乙職
      時，即為被告公司之董事；然該次股東會議決議現於鈞院民事庭進行撤銷股東
      會決議事件審理中，原告認應待該案件判決確定後再續為處理是否願任董事，
      應有充分理由，而非恣意不簽具董事願任同意書。況依照公司法第一百九十二
      條第四項規定「公司與董事間之關係，除本法另有規定外，依民法關於委任之
      規定。」，另參民法第五百三十條規定，不即為拒絕之通知，視為允受委任。
      原告當選後，並未拒絕擔任董事一職，故原告擔任被告公司董事乙職，要無疑
      義。
（二）被告所提經濟部六十一年九月三十日商二七三五六號函，係指董事「明示」拒
      絕之情事，與本件原告係有理由暫不簽名之情況不同，殊無援用之結果。因此
      ，原告縱未簽認董事願任同意書，並不表示當然非屬公司董事，尤其原告係有
      合理正當之理由，並無明示拒絕擔任董事，被告公司竟強硬違法召開股東臨時
      會要將原告除名，即屬有瑕疵，原告自得訴請撤銷該項決議。
四、證據：提出開會通知書、野興公司章程及九十一年度股東臨時會記錄（九十一年
    十二月二十三日下午一時）及臨時常會記錄、本院九十一年度訴字第一九四四號
    民事判決各一份為證。
貳、被告方面：
一、聲明：原告之訴駁回。
二、陳述：
（一）被告於九十一年八月十六日股東常會選任原告為董事後，隨即寄送「董事願任
      同意書」與原告，徵求原告是否同意受任為董事，原告於九十一年十月二十八
      日將「董事願任同意書」傳真回覆被告，但並未於「立同意書人」欄簽名表示
      同意，該欄仍留空白，已足證明原告不同意擔任董事，且原告更於傳真回覆被
      告公司之「董事願任同意書」文件上親筆記載：「此次改選乃是違法，未依公
      司法規定程序進行，乙○○１０／２８」，尤足證明其已表示拒絕受任董事職
      務。被告為求慎重，再於九十一年十一月二十八日發函通知原告於文到十日內
      配合辦理董事就任事宜，原告收受該函後，亦未於期限內答覆。依民法第一百
      五十七條「非對話為要約者，依通常情形可期待承諾之達到時期內，相對人不
      為承諾時，其要約失其拘束力」之規定，被告之要約，自已失拘束力。且鈞院
      審理程序中，原告之訴訟代理人先後於九十二年二月十四日及五月七日當庭表
      示，因該次股東會改選董監事之程序違法，原告正訴請撤銷該次股東會決議中
      ，故不願簽具就任同意書等語，顯見原告不同意受任為董事，已極明顯。
（二）原告於擔任被告之關係企業榮祥投資股份有限公司（下稱榮祥公司）董事時，
      亦曾以該公司董事會之名義發出股東臨時會開會通知書，內載會議內容為：「
      九十二年一月十三日股東會選任王曼麗股東為監察人，因未能簽認監察人願任
      同意書，致未能完成登記，本公司應儘速改選監察人補正為要」，足見原告對
      於被選為董事、監察人之人，應明確表示願否受任，如未表明即表示不願就任
      應予補選之見解與做法，亦與被告所採行之措施，完全一致。此項徵求董事、
      監察人當選人是否同意就任之舉，乃依據公司法第一百九十二條第三項、民法
      第五百二十八條、經濟部六十一年九月三十日商字第二七三五六號函釋、最高
      法院六十八年台上字第二三三七號判決意旨而為，原告既不願表示願意受任為
      董事之意思，即無從就任為董事，被告公司因而召開股東會補選，自無違法可
      言。
（三）原告所指稱之九十一年八月十六日股東常會之決議程序應否撤銷，迄今仍在台
      灣高等法院審理中，在未判決應予撤銷確定之前，該次選舉董事之決議依然有
      效，原告既已當選為董事，對其本身並無不利，自不得在「董事願任同意書」
      上任意指摘召開程序違法，並據為拒絕表示願否就任之正當理由。況原告如願
      受任為董事，而認該次股東會決議違法時，儘可在「董事願任同意書」上一面
      表示同意就任，一面記載決議程序違法，保留提起撤銷決議訴訟之意旨，如此
      當可兩面兼顧，原告捨此不為，竟在該次股東會決議未經訴訟判決撤銷確定之
      前，任意拒絕簽署就任同意書，當已喪失就任董事之機會，被告因而召開系爭
      股東會補選董事，自屬合法，原告訴請撤銷此次股東會之決議即非正當，應請
      駁回。
三、證據：提出董事願任同意書、股東臨時會開會通知書、被告公司函文、榮祥公司
    九十一年度股東會會議記錄、臺灣高等法院九十二年度上字第三五０號民事判決
    、最高法院九十二年度台上字第二三五一號裁定、被告公司九十一年度（九十一
    年十二月二十三日下午一時）股東臨時會記錄（以上均為影本）各一份為證。
    理      由
一、本件原告起訴主張：被告於九十一年十二月二十三日在桃園縣中壢市○○○路七
    號處所，召開九十一年度股東臨時會補選董事，其理由謂「九十一年度新任董事
    乙○○，因未能簽認董事願任同意書，致公司無法向經濟部核報，需補選缺額」
    ，惟欲將原告解任之出席股份數並未達公司法第一百九十九條第二項規定之特別
    決議事項之股份數，竟仍為解任原告董事一職之決議，而補選圳興投資為董事，
    顯屬違反公司法第一百九十九條第二項規定，爰依同法第一百八十九條規定訴請
    撤銷前述決議。倘鈞院認被告公司之補選決議，係屬無效之決議，即以備位聲明
    請求本院判決確認前述決議為無效等語，被告則以：其於九十一年八月十六日股
    東常會選任原告為董事後，隨即寄送「董事願任同意書」與原告，原告於九十一
    年十月二十八日將「董事願任同意書」傳真回覆被告公司，但並未於「立同意書
    人」欄簽名表示同意，且原告更於傳真回覆被告公司之「董事願任同意書」文件
    上親筆記載：「此次改選乃是違法，未依公司法規定程序進行，乙○○１０／２
    ８」，足證明其已表示拒絕受任董事職務。被告復於九十一年十一月二十八日發
    函通知原告於文到十日內配合辦理董事就任事宜，原告亦未於期限內答覆。則被
    告之要約，自已失其拘束力，且原告於擔任被告之關係企業榮祥公司董事時，亦
    曾以該公司選任之監察人，因未能簽認願任同意書，致未能完成登記，欲改選監
    察人，與被告所採行之措施一致。九十一年八月十六日之股東常會之決議程序是
    否違法應否撤銷，迄今仍在審理中，原告在該次決議中既已當選為董事，對其本
    身並無不利，自不得據為拒絕表示願否就任之正當理由。況原告亦可先表示同意
    就任，再另記載決議程序違法，保留提起撤銷決議訴訟之權利，當可兩面兼顧，
    從而原告訴請撤銷此次股東會之決議，自非正當等語以資置辯。
二、本件原告主張：被告於九十一年十二月二十三日於桃園縣中壢市○○○路七號處
    所，召開九十一年度股東臨時會，會議目的為補選董事，其理由謂「九十一年度
    新任董事乙○○，因未能簽認董事願任同意書，致公司無法向經濟部核報，需補
    選缺額」，因此該次股東臨時會之決議目的乃欲改選董事。又被告之發行股份總
    數為五百萬股，當日出席股東臨時會之股份總數為二百七十八萬股，並決議補選
    訴外人圳興投資為董事，當日原告並未出席等情，業據被告所不爭執，核與兩造
    所提出之被告九十一年度股東臨時會記錄（九十一年十二月二十三日下午一時）
    所載相符，堪信為真實。至原告主張依照公司法第一百九十九條第二項規定，解
    任董事需有代表已發行股份總數三分之二以上股東之出席，始為合法，依照被告
    之總發行股份數計算，即應有三百三十三萬三千三百三十三股數以上之出席始可
    為解任董事之決議。然而，系爭會議僅有二百七十八萬股之出席，被告竟仍為解
    任原告董事一職之決議，而補選訴外人圳興投資為董事，顯屬違反公司法第一百
    九十九條第二項規定，乃依同法第一百八十九條規定訴請撤銷該決議等情，則為
    被告矢口否認，並以前揭情詞置辯，是本件之爭點乃在於（一）原告是否業已就
    任董事？（二）被告於九十一年十二月二十三日所舉行之股東臨時會決議之方法
    及議案是否違法？
（一）原告是否業已就任董事之爭點？
（１）經查本件原告係由被告於九十一年八月十六日舉行之股東常會選任之五名董事
      其中之一，此有被告九十一年度股東常會會議記錄一紙附卷足憑，又該次股東
      常會改選董事及監察人之議案，經原告提起撤銷股東會決議之訴，請求撤銷該
      次決議案，雖經本院九十一年度訴字第一九四四號撤銷股東會決議事件判決該
      項決議應予撤銷，惟嗣後經臺灣高等法院廢棄原判決，判決本件原告敗訴，復
      經最高法院裁定上訴駁回確定在案，此有臺灣桃園地方法院九十一年度訴字第
      一九四四號判決及臺灣高等法院九十二年度上字第三五０號判決、最高法院九
      十二年度台上字第二三五一號裁定附卷可考，故本件原告確係經被告於九十一
      年八月十六日舉行之股東常會合法選任之董事乙節，應屬無誤。
（２）再按股份有限公司之董事係由股東會選任，公司法第一百九十八條第一項前段
      定有明文。「公司與董事間之關係，除本法另有規定外，依民法關於委任之規
      定。」、「非對話為要約者，依通常情形可期待承諾之達到時期內，相對人不
      為承諾時，其要約失其拘束力。」公司法第一百九十二條第二項、民法第一百
      五十七條亦規定甚明。又「公司與董事間之關係，係因選任行為及承諾表示而
      成立之委任關係‧‧‧」最高法院六十二年度台上字第二六二號判決可資參照
      。股東會為董事之選任決議時，由於股東會係意思決定機關，因此，其決議本
      身依法不能對外直接發生效力，當選人亦不因股東會之選任而受該決議之拘束
      。欲使當選人就任董事，應由公司與當選人間締結委任契約。此契約由公司代
      表機關基於股東會選任之決議對當事人為要約，經當選人承諾而成立，核先敘
      明。本件被告於九十一年八月十六日在桃園縣中壢市○○○路七號處舉行九十
      一年度股東常會，選任原告為董事，嗣後並將董事願任同意書送達原告，原告
      並未表示同意擔任董事，僅於該紙董事願任同意書上載明「此次改選乃是違法
      ，未依公司法規定進行，乙○○１０／２８」等字樣，足徵原告就被告要約是
      否就任董事乙節，並未承諾。且被告於九十一年十一月二十八日復以興（９１
      ）第００二號函催告原告於函到十日內配合被告公司辦理董事申報事宜，並告
      知原告逾期則被告公司將另行召開臨時股東會補選因原告所懸之董事名額等情
      ，原告亦不否認業經收受該紙函文，且並未於函到十日內為配合被告辦理董事
      申報事宜乙節，揆諸前述法文，應認該要約已失其拘束力。
（３）原告雖主張依照民法第五百三十條規定，不即為拒絕之通知，視為允受委任。
      原告當選後，並未拒絕擔任董事一職，故原告應已就任被告公司董事乙職云云
      ，按「有承受委託處理一定事物之公然表示者，如對於該事物之委託，不即為
      拒絕之通知時，視為允受委託。」民法第五百三十條定有明文。依本條之立法
      理由觀之「謹按委任契約之關係，因一方委託他方處理事務，他方允為處理事
      務而成立，設他方不欲允為處理事務，自應為積極的拒絕之表示，方為適當。
      若已有承受委託處理之公然表示，而對於該事物之委託，不即為拒絕之通知時
      ，自應視為允受委託，俾法律關係，得以從速確定。」，故對於以受任處理事
      務之人，其既已有受託處理事務之公然表示，為保護相對人而言，應課與積極
      為拒絕承諾之通知義務，苟未有拒絕通知，即應視為允受委任，是為擬制承諾
      之規定。因此原告主張依據前述規定，其業已就任董事乙節，仍應視其是否有
      「承受委託處理一定事物之公然表示」為斷，本件原告於選任董事之股東常會
      並未到場，嗣後復未有其他默示之意思表示應允就任，亦未於董事願任同意書
      上同意人欄位簽名，反簽署「此次改選乃是違法，未依公司法規定進行，乙○
      ○１０／２８」之字樣，探求當事人之真意，應認為原告業已為拒絕就任之意
      思表示，況以股份有限公司之營運狀態而論，董事掌握公司之經營權，決定公
      司之經營方向與策略，自不宜讓董事是否願任乙節久懸不決，從而，本院認原
      告既未允受委任，復無其他公然表示可認其有承受委託處理一定事物之意願，
      應認原告並未就任被告公司之董事，從而原告依照民法第五百三十條之規定，
      主張其業已就任乙節，即難謂可採。
（二）被告於九十一年十二月二十三日所舉行之股東臨時會決議之方法及議案是否違
      法之爭點？原告主張依照公司法第一百九十九條第一項規定「股東會為前項之
      決議，應有代表已發行股份總數三分之二以上股東之出席，以出席股東表決權
      過半數之同意行之。」，被告公司已發行股份總數為五百萬股，九十一年十二
      月二十三日舉行之股東臨時會僅有二百七十八萬股數之出席，依法不得為解任
      董事之決議，被告公司選任之繼任董事圳興投資之決議方法於法不合，且屬違
      法決議云云。然查本件原告並未就任董事乙節，已如前述，則被告於九十一年
      十二月二十三日舉行之股東臨時會即無解任董事之情，又股東會選任董事之決
      議方法依照公司法第一百七十四條規定「股東會之決議，除本法另有規定外，
      應有代表已發行股份總數過半數股東之出席，以出席股東表決權過半數之同意
      行之。」，因此本件被告公司九十一年十二月二十三日舉行之臨時股東會進行
      選任董事之決議，依法僅需二百五十萬股數之出席即可進行，當日有二百七十
      八萬股數之出席，業據原告所不爭執，是應認被告公司之選任董事議案並無違
      法，選任方式亦與法相符。從而本件原告依據先後位聲明請求判決：被告於九
      十一年十二月二十三日在桃園縣中壢市○○○路七號所為之九十一年度股東臨
      時會補選董事決議案：「本公司九十一年度新任董事乙○○，因未能簽認董事
      願任同意書，致公司無法向經濟部報核，需補選缺額，今召集本臨時會進行補
      選後，其選舉結果由圳興投資當選，詳附選舉統計表之議案」應予撤銷，因臨
      時股東會召開之程序以及選任董事之方式並未違法，原告請求即屬於法不合；
      又原告請求確認前述議案為無效，因被告於九十一年十二月二十三日進行選任
      董事議案之時，原告確實尚未就任董事，被告即屬董事人選未足，從而被告舉
      行臨時股東會選任董事之議案亦無違法之處，原告請求確認前述議案為無效，
      亦屬於法不合，難以准許。
三、綜上，本件原告先位聲明請求判決，被告於九十一年十二月二十三日在桃園縣中
    壢市○○○路七號所為之九十一年度股東臨時會補選董事決議案：「本公司九十
    一年度新任董事乙○○，因未能簽認董事願任同意書，致公司無法向經濟部報核
    ，需補選缺額，今召集本臨時會進行補選後，其選舉結果由圳興投資當選，詳附
    選舉統計表之議案」應予撤銷。備位聲明請求確認被告於九十一年十二月二十三
    日在桃園縣中壢市○○○路七號所為之九十一年度股東臨時會補選董事決議案：
    「本公司九十一年度新任董事乙○○，因未能簽認董事願任同意書，致公司無法
    向經濟部報核，需補選缺額，今召集本臨時會進行補選後，其選舉結果由圳興投
    資當選，詳附選舉統計表之議案」為無效，均屬於法無據，應予駁回。
四、因本案事證已臻明確，兩造其餘主張陳述及所提之證據，均毋庸再予審酌，附此
    敘明。
五、據上論結，原告之訴為無理由，依民事訴訟法第七十八條，判決如主文。
中　　　華　　　民　　　國　　九十三　　年　　　二　　　月　　　二十七　日
                                        臺灣桃園地方法院民事第一庭
~B法　　　官　陳清怡
右為正本係照原本作成
如對本判決上訴須於判決送達後廿日內向本院提出上訴狀
中　　　華　　　民　　　國　　九十三　　年　　　三　　　月　　　　一　　日
~B書　記　官　周育義
